最高法院刑事判決　　　　　　　　　　　　　　　八十六年度台上字第三一一○號
　　上訴人　甲○○
右上訴人因殺人案件，不服台灣高等法院台中分院中華民國八十六年三月六日第二審
判決（八十六年度上重訴字第一號，起訴案號：台灣台中地方法院檢察署八十五年度
偵緝字第一七七號），提起上訴，本院判決如左：
    主  文
上訴駁回。
    理  由
本件原判決認定上訴人甲○○於民國八十三年間在雲林縣斗南鎮某理容院與陳麗華相
識後，於同年九月間即至台中縣沙鹿鎮○○路四六六巷五十四號陳麗華住處與陳麗華
同居，同年十二月十九日晚上十一時許，上訴人自台北返回上開同居處後，與陳麗華
在一樓客廳內共同飲酒，因陳麗華向上訴人索取新台幣（下同）五萬元未果，雙方即
發生爭吵，爭吵至翌（二十）日凌晨二、三時許，陳麗華乃持其家中供削水果用之菜
刀一把，驅趕上訴人即刻搬離，在爭吵中上訴人因氣憤而萌殺機，起意殺人，自陳麗
華手中搶得該菜刀後，即持該菜刀連續往陳麗華之頭、頸、胸等身體之各部位猛刺，
致陳麗華受有後枕部（近上方）銳器創口長四×○‧二公分橫形、三×○‧二公分縱
形等二處，刺入骨上；頸部中央銳器創口長五×○‧三公分縱形，刺入深至骨；右頸
部外側銳器創六×○‧三公分橫形、二×○‧二公分等二處，刺入深至頸椎骨，傷及
大血管；右下巴銳器創口長三×○‧一公分橫狀形，僅刺入皮膚及皮下組織；右下頷
骨部銳器創九‧五×○‧三公分橫狀形，刺入皮膚、皮下組織及肌肉；右眼眉外側銳
器創口長五‧五×○‧三公分縱狀形，刺入皮膚、皮下組織及肌肉；右眉上銳器創口
長六×○‧三公分橫狀形，刺入深至肌肉；右手掌骨（背側）銳器創口長四‧五×○
‧二公分縱狀形，刺入皮下組織；右小拇指前後貫穿銳器創口長三×○‧二公分縱狀
形，刺入至肌肉；左耳前銳器創口長五×○‧四公分縱狀形，刺入深至骨；左顴骨部
銳器創口長五×○‧二公分縱狀形，刺入深至骨；左腋窩外（近後背季肋部）銳器創
口長三×○‧一公分縱狀形，刺入皮下組織；左上臂外側銳器創長七×○‧三公分縱
狀形，刺入深至骨；左手中指第一節（前端）切斷；胸部中央（近左側）銳器創口長
七‧五×○‧四公分縱形，刺入胸腔內，傷及內臟併刺切斷肋骨，且菜刀仍留於該刺
入之傷口內，共計陳麗華之身體受有十七處銳器創傷，陳麗華終因受上開右頸部及胸
部等銳器創致失血過多當場死亡；上訴人於刺殺陳麗華後，即至二樓浴室將其衣服上
之血跡以水清洗，旋即步行至台中縣沙鹿火車站附近，搭乘計程車逃匿於台北；嗣於
八十三年十二月二十日上午六時二十五分許，陳麗華之子呂書賢準備上學時發現其母
已死於一樓客廳內，乃報警處堙，而經警在兇案現場查獲上訴人持以殺人用之菜刀一
把及其所著留於現場之夾克一件，並經警循線查知上訴人涉犯本案，嗣上訴人因逃匿
致經傳拘無著，而為台灣台中地方法院檢察署發布通緝，至八十五年七月十一日晚上
八時二十分許，上訴人始於雲林縣土庫鎮石廟里復興三四之七號前為警緝獲等情。係
以上訴人甲○○對於在前揭時地，因被害人陳麗華向其索取五萬元未果，二人因而爭
吵，被害人持扣案之菜刀驅趕其即刻搬離，爭吵中奪取被害人手中之菜刀將被害人刺
死之事實供認不諱；被害人之弟陳志良並證稱案發當日凌晨一時十五分許，上訴人在
被害人住處與伊通電話，在電話中有聽到上訴人與被害人爭吵不休等情，核與上訴人
所供二人有爭吵之情節相符，且有兇刀即菜刀一把扣案及現場照片附卷可證。被害人
陳麗華因被刺殺頭、頸、胸等部位共受前述十七處創傷，因失血過多死於現場，復經
檢察官督同法醫相驗屬實，有驗斷書、相驗屍體證明書、勘驗筆錄附卷可稽。上訴人
行兇所用之菜刀，刀鋒銳利，經原審當庭勘驗明確，有該菜刀扣案可證。上訴人竟持
以刺被害人之頭、頸、胸等人體要害部位，而傷及內臟，併刺切斷肋骨，足見其用力
甚猛，殺意極堅，其有殺人之決意及行為，極為明確。此外復有留於現場之上訴人之
夾克可資佐證。綜合以觀，上訴人有上開犯行，堪以認定，為其所憑之證據及認定之
理由。並以上訴人所辯其僅刺被害人四刀或二刀，核與被害人受傷之事實不符，為避
重就輕之詞；上訴人所辯被害人持菜刀刺伊，雙方於拉扯中才失手刺死被害人云云，
因查無被害人刺上訴人之證據，且被害人所受之創傷，並非拉扯所致，所辯無非諉卸
刑責之詞，為無足取，予以指駁說明。又說明扣案之菜刀為被害人家中平日供削水果
之用，已據被害人之子呂書賢於警訊中供明，呂書賢於第一審稱未見其家中有該菜刀
云云，與前述事證不符，為不可採。核上訴人所為，係犯刑法第二百七十一條第一項
之殺人罪。因將第一審不當之判決撤銷，適用上開法條及刑法第三十七條第一項，審
酌上訴人與被害人已同居約三月，僅因被害人向其索取五萬元未果而爭吵之細故而萌
生殺意，刺殺被害人多達十七刀，最後一刀刺入被害人胸腔後，將刀留於傷口，即逕
上樓清洗血跡後逃匿，手段兇殘，事後未與被害人家屬和解，及其他一切情狀，量處
無期徒刑，並宣告褫奪公權終身，以示懲儆。行兇用之菜刀為被害人所有，已據上訴
人供明，而不併予宣告沒收。扣案之上訴人之夾克與犯罪無關，亦不予宣告沒收。經
核於法尚無違誤。查上訴人於原審八十六年一月二十二日訊問時雖辯稱事發當時其已
喝醉云云，惟查上訴人刺殺被害人後，既知上二樓浴室將衣服上之血跡以水清洗，又
能步行至台中縣沙鹿火車站附近，搭乘計程車逃匿（此為上訴人供明之事實），足見
上訴人當時並無因喝酒致心神喪失或精神耗弱之情事，上訴人所辯事發時其已酒醉云
云，自不足採信。又原判決已明上訴人萌生殺人犯意之原因，至於上訴人與被害人
爭吵及被害人向上訴人索取五萬元之細節，原判決雖記載欠詳，但不影響犯罪事實之
認定，並無理由不備之違誤。又警員吳東漢於第一審八十五年九月十七日訊問時係稱
：「沒有注意到是否有另一把菜刀」，而說：「有另一把大的菜刀，被我踢到一邊去
」等語者為上訴人，有該日訊問筆錄可憑，上訴意旨謂吳東漢已證明現場有另一把菜
刀，並執以指摘原審未調查被害人是否早有謀殺上訴人之預謀，有調查未盡及採證違
背證據法則之違法云云，顯非依據卷內資料而為指摘，況上訴人於原審審判期日，經
問以尚有何證據請求調查，上訴人答以：「無」，有原審審判筆錄可稽。上訴意旨就
原審採證認事之職權行使，及原判決理由已予說明之事項，任意指摘，非有理由，應
予駁回。
據上論結，應依刑事訴訟法第三百九十六條第一項，判決如主文。
中      華      民      國    八十六    年      五      月    二十九    日
                              最高法院刑事第七庭
                                  審判長法官  董  明  霈
                                        法官  丁  錦  清
                                        法官  賴  忠  星
                                        法官  林  茂  雄
                                        法官  洪  耀  宗
      右正本證明與原本無異
                                              書  記  官
中      華      民      國    八十六    年      六      月      五      日
